臺灣桃園地方法院刑事判決
111年度訴字第878號
公  訴  人  臺灣桃園地方檢察署檢察官 
被      告  傅駿閎



上列被告因詐欺案件，經檢察官提起公訴（ 110年度偵字第1346
1號、第35512號、111年度偵字第354號），本院判決如下：
　　主　文
傅駿閎以網際網路對公眾散布而犯詐欺取財罪，處有期徒刑壹年
陸月；又以網際網路對公眾散布而犯詐欺取財罪，處有期徒刑壹
年陸月；又以網際網路對公眾散布而犯詐欺取財罪，處有期徒刑
壹年。應執行有期徒刑貳年。
未扣案之犯罪所得新臺幣參萬伍仟元沒收，於全部或一部不能沒
收或不宜執行沒收時，追徵其價額。
    事  實
一、傅駿閎意圖為自己不法之所有，基於以網際網路對公眾散布
    而犯詐欺取財之犯意，明知己無履約之意願及能力，竟於民
    國110年1月11日前某日許，在Facebook及入口網站刊登「棋
    閎水電行」之廣告，而分別為下列犯行：
　㈠張明修於110年1月11日下午2時許觀覽獲悉上揭廣告後，以LI
    NE通訊軟體聯繫傅駿閎，雙方約定於110年1月12日下午3時
    許，在張明修位於桃園市○鎮區○○路000巷00號7樓之施工地
    點內，估算室內電線、水管翻新及浴室裝修工程，傅駿閎抵
    達上址後即向張明修佯稱可以新臺幣（下同）6萬元承包，
    並誆稱可於110年1月14日下午施工云云，要求張明修給付訂
    金3萬元及安裝電線費用2,000元，致張明修陷於錯誤，給付
    傅駿閎上開款項，惟傅駿閎收受定金後，僅安裝1個馬桶(因
    施工不善導致房屋漏水)及安裝無法正常使用之電線(嗣經張
    銘修另僱工重新施作)後即藉故拖延，事後不接張明修電話
    並封鎖張明修之LINE帳號，避不見面，張明修始悉受騙。
　㈡陳瑀萱於110年6月14日某時許觀覽獲悉上揭廣告後，以LINE
    聯繫傅駿閎，並傳送浴室及馬桶之照片，詢問其安裝馬桶及
    鋪設地磚之費用為何，傅駿閎即向陳瑀萱佯稱可協助訂購磁
    磚並安排施工云云，要求陳瑀萱給付訂金3,000元，致陳瑀
    萱陷於錯誤，匯款上開款項至傅駿閎指定之兆豐商業銀行帳
    戶（帳號：00000000000號），惟傅駿閎收受訂金後，即以
    無法訂購指定磁磚，且無法另行鋪設馬賽克地版為由，屢屢
    拖延，於陳瑀萱明確要求退款後，傅駿閎即不予回應且避不
    見面，陳瑀萱始悉受騙。
　㈢江秀美於110年9月24日下午1時58分許觀覽獲悉上揭廣告後，
    撥打電話聯繫傅駿閎，雙方約定於同日下午2時36分許，在
    江秀美位在桃園市桃園區之居所內（地址詳卷）估算浴室修
    繕工程費用，傅駿閎抵達上址後即向江秀美佯稱可於110年9
    月27日上午10時許施工云云，要求江秀美給付定金4,000元
    ，致江秀美陷於錯誤，當場給付傅駿閎上開款項，惟傅駿閎
    收受定金後未依約施工，又避不見面，江秀美始悉受騙。嗣
    經江秀美提告後，傅駿閎始於111年7月14日將所收4,000元
    全額返還江秀美。
二、案經張明修、陳瑀萱、江秀美訴由桃園市政府警察局桃園分
    局、桃園市政府警察局平鎮分局報請臺灣桃園地方檢察署檢
    察官偵查起訴。
    理  由
一、證據能力部分：
    按被告以外之人於審判外之言詞或書面陳述，除法律有規定
    者外，不得作為證據。又被告以外之人於審判外之陳述，雖
    不符前4 條之規定，而經當事人於審判程序同意作為證據，
    法院審酌該言詞陳述或書面陳述作成時之情況，認為適當者
    ，亦得為證據。當事人、代理人或辯護人於法院調查證據時
    ，知有第159 條第1 項不得為證據之情形，而未於言詞辯論
    終結前聲明異議者，視為有前項同意，刑事訴訟法159 條第
    1 項、第159 條之5 分別定有明文。查被告對本判決所引用
    之被告以外之人於審判外之陳述，未曾於言詞辯論終結前聲
    明異議，而本院審酌該等陳述作成時之情況，並無違法取證
    之瑕疵，而認其作為證據為適當，依前揭規定說明，自有證
    據能力。至於本判決所引用之非供述證據部分，與本案均有
    關連性，亦無證據證明係實施刑事訴訟程序之公務員以不法
    方式所取得，依刑事訴訟法第158條之4反面解釋，亦具證據
    能力。
二、訊據被告對於事實欄一、㈢所示事實坦承不諱(見訴字卷第61
    頁)，對於事實欄一、㈠、㈡則矢口否認有何詐欺犯行，辯稱
    ：告訴人張明修於施工中欲更換承包商，伊有告知雙方已經
    成立承攬契約，故訂金無法退還；伊有退還告訴人陳瑀萱2,
    000元之意，但要匯款之前，聯繫不上告訴人陳瑀萱，伊自
    無詐欺之犯意云云。經查，上開事實，業據證人即告訴人江
    秀美於警詢及偵查中(見偵字第354號卷第19頁以下、第49頁
    )；證人即告訴人張明修、陳瑀萱於本院審理中指證明確(見
    訴字卷第41頁以下)，並有證人張明修、陳瑀萱及江秀美與
    被告之對話紀錄截圖、估價單、棋閎水電行之網頁截圖在卷
    可憑（見偵字第13461號卷第37頁、第39至50頁、第91至98
    頁；偵字第35512號卷第31至36頁；偵字354號卷第25頁、第
    29至35頁），就事實欄一、㈢之部分，並核與被告之任意性
    自白相符。被告雖否認犯行並以前詞置辯，然就事實欄一、
    ㈠之部分，被告收取訂金及施作費用後，僅安裝1個馬桶，但
    因施工不善導致房屋漏水等問題，又安裝無法正常使用之電
    線，導致告訴人張明修須另行僱工處理，被告顯無正常履約
    之能力。且被告收受告訴人張明修上開費用，並初步施作失
    敗後，竟封鎖告訴人張明修LINE帳號且不接告訴人張明修電
    話，避不見面，顯無履約或退款之意願。衡諸常情，被告若
    係正當經營水電工程事業，於與客戶產生糾紛後，應妥善安
    排後續退款解約事宜，詎被告於初步施作失敗之後，竟以避
    不見面之方式拒絕退款，顯係於收款之初即無真實施作之意
    思，而係以佯收訂金之方式詐取被害人款項。而告訴人張明
    修因有施工需求，見被告違約在先，且無意願解決現況，因
    而另行僱工處理，亦合情合理，自不容被告率以告訴人張明
    修更換承包商為由，恣意沒收訂金。就事實欄一、㈡之部分
    ，被告收受告訴人陳瑀萱訂金後，竟佯稱材料斷貨或不會施
    作，隨即斷絕音訊，顯無意願處理退款及解約事宜。且告訴
    人陳瑀萱已告知被告退款之帳號，被告亦係經告訴人陳瑀萱
    匯款而取得訂金，理應有足夠之帳戶資訊處理退款事宜，詎
    被告仍以斷絕音訊，避不見面之方式使告訴人陳瑀萱退款無
    門，顯係於收款之初即無真實施作之意思，而係以佯收訂金
    之方式詐取款項。綜上，本件事證明確，被告所辯不足採信
    ，其犯行洵堪認定，應依法論科。
三、論罪科刑
  ㈠按刑法第339條之4第1項第3款之立法意旨為近年來詐欺案件
    頻傳，且趨於集團化、組織化，甚至結合網路、電信、通訊
    科技，每每造成廣大民眾受騙，此與傳統犯罪型態有別，若
    僅論以同法第339條詐欺罪責，實無法充分評價行為人之惡
    性，並考量現今以電信、網路等傳播方式，同時或長期對社
    會不特定多數之公眾發送訊息施以詐術，往往造成廣大民眾
    受騙，此一不特定、多數性詐欺行為類型，其侵害社會程度
    及影響層面均較普通詐欺行為嚴重，有加重處罰之必要，爰
    定為第3款之加重處罰事由。查被告係透過網際網路在不特
    定多人可瀏覽之Facebook及入口網站內刊登不實之水電工程
    訊息，自屬利用網際網路對公眾散布之方式而遂行詐欺取財
    犯行。核被告所為，均係犯刑法第339條之4第1項第3款之以
    網際網路對公眾散布而犯詐欺取財罪。被告所犯上開3罪，
    犯意個別，行為各殊，應予分論併罰。
  ㈡爰審酌被告正值壯年，不思以正途賺取錢財，貪圖不法利益
    ，率於Facebook及入口網站中散布不實訊息，致告訴人等受
    有財產損害，所為實有不該，就事實欄一、㈢之部分，坦承
    犯行並已賠償告訴人江秀美，此有告訴人江秀美出具之意見
    調查表在卷可查(見訴字卷第35頁)，但就事實欄一、㈠、㈡之
    部分，仍難見其悔意，且未獲告訴人張明修、陳瑀萱之諒解
    之犯後態度，兼衡其犯罪動機、目的、手段、詐騙之金額、
    所生損害、被告之素行、智識程度、家庭經濟狀況等一切情
    狀，就被告各次犯行分別量處如主文所示之刑(依事實欄之
    順序)，以示懲儆。並考量其各次犯行，犯罪時間甚為密接
    ，犯罪態樣、手段亦相同，所犯均為同一罪質之財產上犯罪
    等情，定其應執行刑。
四、沒收部分：
　  按犯罪所得，屬於犯罪行為人者，沒收之；前2項之沒收，
    於全部或一部不能沒收或不宜執行沒收時，追徵其價額，刑
    法第38條之1第1項前段、第3項分別定有明文。查被告詐得
    告訴人張明修之3萬2,000元訂金；告訴人陳瑀萱之3,000元
    訂金，雖未扣案，然因屬犯罪所得之財物，應依刑法第38條
    之1第1項前段、第3項規定宣告沒收，於全部或一部不能沒
    收或不宜執行沒收時，追徵其價額。至於被告詐得告訴人江
    秀美4,000元之部分，業已返還告訴人江秀美，此有告訴人
    江秀美出具之意見調查表在卷可查(見訴字卷第35頁)，依刑
    法第38條之1第5項之規定，自無庸再宣告沒收，併此敘明。
據上論斷，應依刑事訴訟法第299條第1項前段，判決如主文。
本案經檢察官王俊蓉提起公訴，檢察官李信龍到庭執行職務。
中　　華　　民　　國　　111 　年　10 　　月　　31　　日
　　　　　　　　　刑事第九庭審判長法  官  陳品潔
　　　　　　　　　                法  官  蔣彥威
　　　　　　　　                　法  官  王鐵雄
以上正本證明與原本無異。
如不服本判決應於收受判決後20日內向本院提出上訴書狀，並應
敘述具體理由。其未敘述上訴理由者，應於上訴期間屆滿後20日
內向本院補提理由書(均須按他造當事人之人數附繕本)「切勿逕
送上級法院」。 
　　　　　　　　　　　　　　　    書記官　韓宜妏
中　　華　　民　　國　　111 　年　　10　　月　　31　　日
附錄本件論罪科刑法條全文：
中華民國刑法第339條之4
犯第339條詐欺罪而有下列情形之一者，處1年以上7年以下有期
徒刑，得併科1百萬元以下罰金：
一、冒用政府機關或公務員名義犯之。
二、三人以上共同犯之。
三、以廣播電視、電子通訊、網際網路或其他媒體等傳播工具，
    對公眾散布而犯之。
前項之未遂犯罰之。